臺灣高等法院臺中分院刑事判決　　　　　　　　　　九十一年度上訴字第七八七號
　　上　訴　人
　　即　被　告　戊○○
　　選任辯護人　張良銘
右上訴人，因被告違反毒品危害防制條例案件，不服臺灣彰化地方法院九十一年度訴
字第六０號，中華民國九十一年四月九日第一審判決（起訴案號：臺灣彰化地方法院
檢察署八十九年度偵字第五四一一號），提起上訴，本院判決如左：
    主  文
上訴駁回。
    事  實
一、戊○○與己○○（業經臺灣高等法院台南分院判處有期徒刑七年二月，提起上訴
    後，經最高法院判決上訴駁回而確定）共同基於販賣第二級毒品安非他命牟利之
    概括犯意聯絡，於民國（下同）八十八年一月四日晚上十一時許，在彰化交流道
    附近，共同販賣安非他命予丁○○及乙○○○二包，得款新台幣（下同）二千元
    ，又於同年一月六日凌晨零時三十分許，在彰化市○○○路五五七號前，共同販
    賣安非他命予丁○○之際，為警當場查獲而未遂，並於己○○身旁二公尺外之汽
    車下面，搜得己○○所丟棄之安非他命一包（淨重三十八．三四公克、包裝重一
    ．一八公克），並扣得己○○所有供犯罪所用之0000000000號行動電
    話及戊○○所有供犯罪所用之0000000000號行動電話各一支。
二、案經嘉義市警察局第二分局報請臺灣嘉義地方法院檢察署，呈請臺灣高等法院檢
    察署核轉臺灣彰化地方法院檢察署檢察官偵查起訴。
    理  由
一、訊據上訴人即被告（下稱被告）戊○○，固坦承有於一月六日凌晨零時三十分許
    ，在上開地點遭警查獲之情事，惟矢口否認有何販賣安非他命犯行，並先後辯稱
    ：其未曾於一月四日販賣安非他命予丁○○及乙○○○，其雖有積欠乙○○○一
    萬五千元未償，但該一月六日凌晨，係丁○○打電話約其處理該筆債務，並非其
    要販賣安非他命予丁○○，且該日之毒品係在路旁汽車地下查獲，如何可認係其
    與己○○要販賣之毒品，況該丁○○並無買受毒品之犯意，係受警察指使而前來
    查緝，其自未構成販賣毒品犯罪云云。惟查：
(一)被告戊○○如何與共同被告己○○，於八十八年一月四日販賣第二級毒品安非他
    命二包予丁○○、乙○○○，得款二千元之犯罪事實，業據被告戊○○於警訊時
    直供不諱在卷，茲依其所供稱「當時（按指八十八年一月四日晚上十一時許）是
    丁○○與乙○○○找我，地點彰化交流道附近，住址不詳，要向我購買安非他命
    ，我向他們表示我沒有，才介紹己○○拿二包安非他命販賣給丁○○，販賣地點
    在彰化交流道旁，所得新台幣二千元，由己○○拿走，而謝才拿少許的安非他命
    給我施用」等語（參見嘉義市警察局第二分局０八一號警訊卷七頁），核與另案
    被告即證人丁○○，於警訊時所證稱「經我本人當場指認戊○○、己○○二人是
    販賣安非他命給我之男子無訛」、「我於八十八年一月四日二十三時許，與乙○○○至彰化交流道附近，向戊○○、己○○購買安非他命吸食」、「共付戊○○
    安非他命金額二千元」、「我二千元是由我交給乙○○○後，再由乙○○○轉交
    給戊○○，安非他命淨重三點二公克由戊○○親自交給我的」等情（參見同上卷
    二一至二三頁）相符，是該次買賣毒品安非他命之情事，已甚明顯。又被告戊○○如何與共同被告己○○，於同年一月六日凌晨零時三十分許，在彰化市○○○
    路五五七號前，販賣安非他命予丁○○之際，為警當場查獲而未遂之犯行，亦據
    被告戊○○於警訊時供稱「八十八年一月六日零時三十分許，在彰化市○○里○○○路五五七號前查獲淨重三十八公克之安非他命，該物品為己○○所有」、「
    ‧‧‧因朋友拜託我欲購買安非他命，因我本身沒有，所以才連絡己○○拿安非
    他命前（來）指定地點（彰化市○○○路五五七號前）會合，拿給朋友」、「（
    你所指叫己○○拿安非他命來，是否為警方所查扣淨重三十八公克之安非他命？
    ）沒錯，我打己○○行動0000000000號連絡」、「（我朋友綽號為高
    ）他要向我購買一兩安非他命，因我沒有，才通知己○○，該物價值新台幣三萬
    三千元」、「‧‧‧因丁○○打我行動電話0000000000號，要向我購
    買安非他命，我因身上沒有安非他命，故連絡己○○拿出安非他命一包要賣給丁○○，因而被警方查獲」、「當時警方在彰化市○○里○○○路五五七號前，所
    查獲之安非他命，是己○○發現有警方人員，才從身上拿出丟棄路（筆錄誤載「
    去於」二字）旁，用香煙盒內膠袋裝用安非他命」等語明確（參見同上警訊卷二
    至七頁），而證人丁○○於警訊時，亦供稱「我於八十八年一月六日凌晨零時三
    十分，帶警方至彰化市○○里○○○路五五七號前，查獲販賣安非他命給我綽號
    叫『扣司』（按指戊○○）男子及綽號叫『蝦仔』（按指己○○）男子」、「經
    我本人當場指認戊○○、己○○兩人是販賣安非他命給我之男子無訛」等語在卷
    （參見同上警訊卷二一頁），經核與查獲本件之承辦警員甲○○，於台灣嘉義地
    方法院八十八年度訴字第九七號，違反毒品危害防制條例一案審理時證稱「（當
    時查獲何人？）戊○○與己○○二人」、「（當時戊○○與己○○二人有無在一
    起？）有」、「（如何查獲他們二人？）之前先查獲丁○○，丁○○主動供出來
    源是一個女子，並由丁○○以電話連絡戊○○或己○○其中一人，約在彰化交流
    道購買安非他命」、「（丁○○有無陪同前往？）有」、「丁○○說要開一張三
    萬元的票要購買安非他命」、「我們二部車前往，戊○○及己○○已在中華西路
    五五七號前等候，丁○○在車上有指認確實是己○○及戊○○販賣安非他命，安
    非他命是用長壽硬盒香煙裝飾，在距離他們二公尺處自小客車輪胎下查獲」、「
    他們二人先站在一起，戊○○先看見車子過來，往旁邊走，我們才分別逮捕」等
    語（參見該案件一審卷六九至七一頁），該證人復於台灣高等法院台南分院八十
    八年度上訴字第一０七三號案件，八十八年八月二十三日調查時結證稱「據丁○○供出向戊○○購買（安非他命），他以電話與戊○○聯絡，是聯絡戊○○或己○○不清楚，他是說打電話給戊○○，當時在彰化交流道查獲時，見戊○○與己○○同在一起，是騎一機車來的」、「不知己○○是否住在查獲地附近，只是現
    場留有一機車，好似其二人騎來的」、「在警車上丁○○有向員警說，站在那之
    二人是賣他（安非他命）之人，其中一人是戊○○，有說他們二人就是賣他安非
    他命之人」、「（現場有無查到該二人有安非他命？）無查到」、「（查到為香
    煙盒裝之安非他命是在何處查到？）在其二人站在之旁之汽車下查到的，無見其
    二人丟出，我們在車上只見其二人站在交流道旁，丁○○即指認」等情（參見該
    案二審卷六四、六五頁）均相符合，並據原審及本院向最高法院調閱上開卷證核
    閱屬實，是被告等人先後有於上開時地，販賣毒品安非他命一次既遂、一次未遂
    之犯行，已甚明確，被告上開改稱之詞，自難輕信。
(二)被告雖於原審辯稱：其在警訊時係遭警察刁難，始為上開供述云云，然被告於警
    訊之三次筆錄時，係由不同警員偵訊，所供上情，亦屬前後一致，且查，被告戊○○於一月六日經羈押入臺灣嘉義看守所，經體檢結果除盲腸開刀及因車禍右腳
    疼痛外，並無其他傷痕，此有該所八十八年五月二十七日嘉所文衛字第一○○六
    號函附體檢表一份在卷可參（參見上開台灣嘉義地方法院八十八年度訴字第九七
    號卷第一二一、一二二頁），而承辦警員甲○○，復於上開台灣高等法院台南分
    院八十八年度上訴字第一０七三號案中證稱：無刑求戊○○，當時有很多警員均
    在場，不可能刑求等語（參見該案卷六六頁），是被告以其遭刑求、遭警察刁難
    云云置辯，顯難憑信。此外，復有扣案之安非他命一包（淨重三十八．三四公克
    、包裝重一．一八公克）可資佐證，又上開扣案之結晶，經送法務部調查局檢驗
    結果，確屬毒品安非他命無誤，亦有該局第○○三三四○號檢驗通知書一份可稽
    （參見台灣嘉義地方法院八十八年度訴字第九七號案卷四十頁，本院卷一二九頁
    ），是被告於警訊時之供述，既核與事實相符，且查無刑求之證據，自可採為論
    罪科刑之依據。再者，證人丁○○雖於台灣彰化地方法院八十七年訴字第七四八
    號戊○○另案違反毒品危害防制條例一案調查中改證稱：伊係與警員條件交換，
    才供稱毒品係向綽號扣司之被告購買，因伊於八十八年一月四日係載乙○○○去
    彰化市向被告討債，並未討到錢，於回程時乙○○○告知被告係通緝犯，伊才轉
    告警員，並打電話給被告，謊稱有支票欲向其借錢，被告表示見面再談，即約定
    在被告住處樓下見面，伊即坐警員之車輛前往，一看到被告，警員就上前抓他，
    當時並未在被告身上搜到任何東西，約十分鐘左右，才在距離十公尺處之車底下
    找到安非他命，但伊並未親眼看，是聽警員說的，被告被搜身時，己○○剛好出
    來也被扯進來，當時並未約己○○至查獲地點云云，共同被告己○○亦於該案件
    時證稱：查獲地點係在渠住處旁邊，當時渠見被告遭人毆打才過去，當天渠並未
    見到安非他命，亦未事先與被告約好在該處碰面云云，此據原審及本院調閱上開
    卷證核閱無訛，並有該判決書在卷可稽（參見原審卷四十頁），然查，渠等上開
    供述，核與被告於台灣嘉義地方法院檢察署八十八年度偵字第四九０號案（被告
    為己○○、丁○○）偵查中所供稱：己○○要去那裡騎車，不是我通知他去的等
    語（參見該四九○號偵查卷二十頁），已屬歧異。且依查獲本件之承辦警員甲○○所提出之報告，被告己○○所居住之彰化市○○街七十三巷十二號，距案發地
    之彰化市○○○路五五七號，之間路程約五百至七百公尺（附於台灣高等法院台
    南分院八十八年度上訴字第一０七三號卷七十頁），共同被告己○○豈會與被告
    戊○○一起出現於案發之彰化市○○○路五五七號，已非無疑，縱令共同被告己○○所辯：渠租住在案發地之附近彰化市○○○路五七一號云云屬實，惟據證人
    即彰化市○○○路五七一號大樓管理員林元山，於上開八十八年度訴字第九七號
    案審理中證稱：「己○○在大樓租住，戊○○也在該處住，二人皆住在該處」、
    「沒有看見何人被打」等語（參見該卷七二、七三頁），則被告與己○○既租住
    同一棟大樓，案發時該大樓管理員並無看見案發地有何人被打，被告戊○○於案
    發時亦無被警方毆打刑求身體有受傷之痕跡之事，亦如前述，復佐以丁○○於警
    訊時已當場指認戊○○、己○○係販賣安非他命之男子無訛，及被告於警訊時之
    上開供述以及證人甲○○之上開證述，並當場扣得安非他命一包等情，足認共同
    被告己○○上開所證未販賣安非他命云云，純係卸責畏究之詞，要難採信，而證
    人丁○○事後再三翻異其詞，證人乙○○○於本院九十一年八月二十七日審理時
    證稱未向被告購買安非他命，伊毒品來源為翁姓友人云云，亦係迴護被告之詞，
    自難據為被告之有利認定。
(三)又被告於原審另案所涉之八十七年度訴字第七四八號案件，雖經承辦法官認台灣
    嘉義地方法院檢察署八十八年度偵字第四八九號併辦部分（即本案之犯罪事實）
    ，尚未有積極證據足認被告確有此犯行，難認與原審八十七年度訴字第七四八號
    案之犯罪事實有連續犯之裁判上一罪關係，因而退回台灣嘉義地方法院檢察署另
    行處理云云，惟查，該案件經被告戊○○不服提起上訴，經本院撤銷改判，並認
    定上開併辦部分，與被告於八十七年六月二十五日販賣安非他命予古玉妹未遂之
    犯行（即原審八十七年度訴字第七四八號案之犯罪事實），二者之犯罪時間，相
    隔已有半年之久，且依被告之警訊筆錄等內容所載，被告因無第二級毒品安非他
    命可供販賣，乃臨時連絡介紹己○○販賣第二級毒品安非他命予丁○○等人，被
    告併案部分所為應係屬臨時起意為之，尚難遽認被告係基於概括犯意而反覆為之
    ，因而認二者間並無連續犯裁判上一罪之關係，應退由檢察官另行依法處理等情
    ，業據原審調閱上開卷證核閱屬實，復有原審八十七年度訴字第七四八號、本院
    八十八年度上訴字第二四八八號判決書各一份附卷可參，足認本案犯罪事實雖曾
    據前開案件退由檢察官另行處理，然既未經檢察官為不起訴處分，則檢察官提起
    公訴後，原審及本院亦認定二案並無裁判上一罪關係，本院自應另為實體判決，
    是被告選任辯護人執此辯稱本案應諭知免訴云云，自難採取。再者，證人丁○○
    於警訊中已明確指認被告與共同被告己○○係販賣安非他命予伊之人，且伊買受
    毒品之代價亦交予戊○○，並由戊○○親自交付毒品予伊，顯見被告確有共同販
    賣毒品之犯行，至為灼然，要堪認定，自難認被告僅係單純幫助丁○○吸食毒品
    而已。況且，第二級毒品安非他命來源取得不易，價格昂貴，更為政府所嚴予取
    締之犯罪，苟被告等人於販賣過程中無利可圖，應無甘冒被移送法辦之危險，多
    次陪同共同被告己○○前往販賣毒品予證人丁○○之理，且由此亦足認其等當無
    平白從事販賣毒品之理，是以被告等人雖均不供出毒品販入之價格為何，且毒品
    價格常因市場供需而有劇烈變化，但依上各情，被告等人均在深夜之偏僻地點交
    易毒品，自堪認定其等係意圖營利而販賣該毒品，亦極顯然。
(四)證人即共同被告己○○所涉同一案情部分，業據最高法院判決駁回其上訴而確定
    等情，有最高法院八十九年台上字第四七九０號判決可稽，證人雖於本院九十一
    年七月一日調查時，及九十一年八月二十七日審理時，否認一月六日被查獲之毒
    品係伊所有，亦否認一月四日有另販賣安非他命予丁○○云云在卷，然證人丁○○係因警方於八十八年一月五日在嘉義市查獲曾明裕，曾明裕供出毒品來源為丁○○，經警查獲丁○○後，丁○○再供出毒品來源為戊○○己○○二人等情，有
    臺灣嘉義地方法院八十八年度訴字第九七號刑事判決在卷可稽，亦經證人即查獲
    警員甲○○於本院審理時證述無訛，顯見警方循線於一月六日查獲該一包毒品之
    情事，至為明顯，則依常情而論，一月六日以前被告等人若未有與丁○○等人有
    所交易，何以一月六日凌晨零時三十分，被告等人接獲一通電話時即攜帶該毒品
    前往現場而遭查獲，況證人乙○○○亦於本院證稱一月四日有與被告見面云云，
    核與被告所供相符（參見本院卷一九二、六九頁），足見被告與丁○○於警訊上
    開所供：一月四日另有買賣二包安非他命等語，合乎事實，自堪採信，則乙○○○於本院改稱該一月四日係向被告討債未果云云，證人己○○否認上開販賣情事
    ，均係迴護被告之詞，難以採信。況且，買賣安非他命之交易，不以同一來源為
    必要，則一月四日、一月六日買賣之毒品是否同一純度，丁○○被查獲之毒品與
    一月六日查獲之毒品，是否同一純度，顯無礙上開販賣情事之認定，被告選任辯
    護人請求將二案各自查獲之毒品送請鑑定云云，核非必要。又被告選任辯護人質
    疑證人甲○○，於嘉義地院作證時所稱「認定」二字，有何依憑，證人無法明確
    證稱，因認無從證明查獲之毒品一包係被告等二人所持有並丟棄，且逕而主張該
    毒品可能係警方所帶去乙節，固有該筆錄可憑，惟警方如何依經驗而認定一月六
    日之毒品為被告等人所丟棄，自應依客觀事證認定之，茲依上開丁○○及被告戊○○警訊所供相符以觀，難認警員上開認定為無憑，況衡諸常情，警方若有攜帶
    該毒品欲栽贓，自可伺機於被告等人所在之附近，或其等身上衣物置放，何以會
    在路旁汽車底下查獲，而被告及丁○○又何須於警訊時自承上情在卷，顯見辯護
    人上開所辯，亦難採取。再者，證人丁○○經本院多次傳喚，未能出庭應訊，但
    伊所涉販賣安非他命犯行，亦經臺灣高等法院臺南分院以八十九年上更（一）字
    第四四七號判決有罪，上訴最高法院中，此有本院向最高法院調取該案卷查明屬
    實，且依被告所供及證人己○○、乙○○○、甲○○所證上情，自堪認定被告上
    開之犯行，是無待該證人出庭作證必要，併此敘明。從而，被告上開所辯云云，
    核係卸飾之詞，不足採信，是本件事證明確，被告上開犯行，洵堪認定。
二、核被告第一次販賣安非他命所為，係犯毒品危害防制條例第四條第二項之販賣第
    二級毒品罪；第二次販賣安非他命所為，雖與購買者丁○○談妥數量價格，約定
    交易時間地點，並依約前往現場欲交付安非他命予購買者丁○○，但因丁○○係
    配合警方查案，自難認丁○○有購買安非他命之真意，惟被告等人於電話中並未
    知悉丁○○係虛假之購買毒品，被告並已著手於販賣毒品之行為，故被告等人之
    犯行，在法律上之評價應係已經著手於非法販賣安非他命之行為而未遂，應成立
    毒品危害防制條例第四條第五項第二項之販賣第二級毒品未遂罪（參照最高法院
    八十五年度第四次刑事庭會議決議之意旨）。被告持有毒品安非他命之低度行為
    ，應為販賣安非他命之高度行為所吸收，均不另論罪。被告與己○○間，有犯意
    聯絡及行為分擔，均為共同正犯。又被告一次販賣既遂及一次販賣未遂之犯行，
    時間緊接，所犯構成要件亦復相同，顯係基於概括犯意而為，應依刑法第五十六
    條之規定，論以情節較重之販賣既遂一罪，惟該罪法定刑之無期徒刑部分，依法
    不得加重，僅就有期徒刑部分，依法加重其刑。原審經審理之結果，認被告罪證
    明確，因而適用毒品危害防制條例第四條第二項、第十八條第一項前段、第十九
    條第一項，刑法第二十八條、第十一條前段、第五十六條等規定，並審酌被告前
    已有販賣毒品之犯行，素行不佳，暨其犯罪之動機、目的、手段、其等品性及智
    識程度、犯罪所生之危害、及其等犯罪後之態度等一切情狀，量處被告有期徒刑
    七年二月。另將扣案之共同被告己○○持有丟棄之安非他命一包（淨重三十八．
    三四公克、包裝重一．一八公克），認係查獲之毒品，爰依毒品危害防制條例第
    十八條第一項前段規定，宣告沒收銷燬之。又將扣案之0000000000號
    行動電話，認係己○○所有供犯罪所用之物，扣案之0000000000號行
    動電話，則為被告戊○○所有供犯罪所用之物，業據被告等人於警訊中供述在卷
    ，爰依毒品危害防制條例第十九條第一項之規定沒收之。且將被告與己○○共同
    販賣安非他命之所得二千元，認應依毒品危害防制條例第十九條第一項之規定宣
    告沒收之，如全部或一部不能沒收時，以其財產抵償之。經核其認事用法，尚無
    違誤，量刑亦屬允當，被告提起上訴，未提出積極證據，徒執陳詞指摘原判決不
    當，自為無理由，其上訴應予駁回。末查，被告於八十三年間曾因違反肅清煙毒
    條例等案件，經原審判處有期徒刑三年四月，嗣經本院駁回其上訴而確定，送監
    執行後於八十六年四月間假釋出獄，本應於八十七年九月二十八日縮刑假釋期滿
    ，詎其於假釋中違反保護管束情節重大，經撤銷其假釋入監執行其殘刑，至九十
    年一月七日始執行完畢之情事，業據原審調閱台灣彰化地方法院檢察署八十七年
    度執更字第一三九三號全卷核閱，復有該執行指揮書及執行依據之判決等件附卷
    可按，是被告為本件犯行時，前開案件尚未執行完畢，自不構成累犯，公訴人認
    該案徒刑已執行完畢，因而請依累犯之規定加重其刑，顯有誤會，附此載明。
據上論斷，應依刑事訴訟法第三百六十八條，判決如主文。
本案經檢察官丙○○到庭執行職務
中      華      民      國      九十一   年       九      月     十     日
                                臺灣高等法院臺中分院刑事第二庭
          審判長法  官  羅  禮  政
                                            法  官  陳  欣  安
                                            法  官  蔡  聰  明
右正本證明與原本無異。
如不服本判決應於收受送達後十日內向本院提出上訴書狀，其未敘述上訴之理由者並
得於提起上訴後十日內向本院補提理由書（均須按他造當事人之人數附繕本）。
                                            書記官  郭  振  祥
中      華      民      國      九十一   年       九      月     十一   日
毒品危害防制條例第四條第二項：
製造、運輸、販賣第二級毒品者，處無期徒刑或七年以上有期徒刑，得併科新台幣七
百萬元以下罰金。                                                        Ｉ
